【裁判字號】    95,抗,103
【裁判日期】    950517
【裁判案由】    假扣押
【裁判全文】
臺灣高等法院臺南分院民事裁定  95年度抗字第103號
抗  告  人  丙○○
代  理  人  乙○○
相  對  人  甲○○
上列抗告人因與相對人間聲請假扣押事件，對於中華民國95年3
月14日臺灣雲林地方法院所為裁定（民國95年度裁全字第591號
）提起抗告，本院裁定如下：
    主  文
原裁定廢棄。
抗告人以新臺幣柒拾伍萬元為相對人供擔保後，得對相對人之財
產在新臺幣貳佰貳拾伍萬元之範圍內予以假扣押。
相對人如為抗告人供擔保金新臺幣貳佰貳拾伍萬元後，得免為或
撤銷假扣押。
聲請及抗告訴訟費用由相對人負擔。
    理  由
一、本件抗告人於原審聲請意旨略以：抗告人簽發票號SQ000000
    0、面額新台幣（下同）3,690,000元支票乙紙予相對人，用
    以支付土地買賣價金，嗣因暢通建設有限公司解散，合建案
    也因土地增值稅未繳，而無法辦理過戶，進而無法建屋，且
    相對人亦未返還上開支票金額，茲為保全前揭債權，其願提
    供擔保以代假扣押原因之釋明，請裁定准就相對人之財產在
    2,250,000元之範圍內予以假扣押等語。
二、抗告意旨略以：抗告人與余進奇間返還買賣價金事件，前向
    原法院聲請假扣押裁定，業經原法院以民國（下同）95年度
    裁全字第589號裁定准予假扣押在案，反觀本件假扣押之聲
    請，卻遭原審駁回，抗告人深表不服。抗告人於原審已提出
    郵局存證信函，就請求原因應可認為有相當之釋明，又抗告
    人既陳明願供擔保，應認其釋明之欠缺，擔保足以補之。再
    者，原審於駁回本件假扣押聲請前，依法應先命抗告人補正
    資料，再予駁回，始合法，然原審並未命補正，即駁回本件
    假扣押之聲請，顯然於法不合，抗告人自難甘服。為此提起
    抗告，請求廢棄原裁定等語。
三、按債權人就金錢請求或得易為金錢請求之請求，欲保全強制
    執行者，得聲請假扣押；請求及假扣押之原因，應釋明之；
    前項釋明如有不足，而債權人陳明願供擔保或法院認為適當
    者，法院得定相當之擔保，命供擔保後為假扣押；民事訴訟
    法第522條第1項及第526條第1、2項定有明文。又假扣押為
    保全程序而非確定私權之訴訟程序，請求及假扣押之原因雖
    應釋明，或由債權人就債務人所應受之損害，供法院所定之
    擔保以代釋明，但債權人本案債權是否確實存在，則非保全
    程序所應審認之事項，此觀民事訴訟法第526條之規定自明
    ，亦經最高法院著有61年度臺抗字第589號判例意旨足參。
    次按關於假扣押聲請之裁定得為抗告，抗告法院認抗告有理
    由者，應自為裁定，民事訴訟法第528條第1、3項，亦規定
    甚明。
四、經查本件抗告人主張係以票號SQ0000000之支票，支付向相
    對人購買土地之價款，嗣因故未能辦理登記建屋，相對人應
    負返還價款之責任，並提出郵局存證信函、支票、不動產買
    賣契約書及已開出支票土地款明細表影本各1份為證。原裁
    定以抗告人所提證據，不足釋明兩造間有何債權債務關係，
    且不足釋明假扣押之原因，而駁回抗告人之聲請，固非無見
    。惟觀諸該張支票，發票人為抗告人，受款人為相對人，且
    該張支票背面，有領款人即相對人之簽名。又前開不動產買
    賣契約書上之買受人雖為訴外人邱秋明，而非抗告人，亦據
    抗告人代理人於本院陳稱：「抗告人、邱秋明、王春盛就本
    件土地是屬於合夥，抗告人開這些票就是給付價金的。」等
    語（見本院卷95年5月8日筆錄），已足說明。本院審諸各該
    證據，雖釋明有所不足，惟抗告人既陳明願供擔保，依上開
    法條規定及說明，法院即得定相當之擔保，命供擔保後為假
    扣押，況抗告人對相對人本件債權是否存在，事涉實體，非
    保全程序所應審認之事項，須另提訴訟決之。綜上，原審裁
    定駁回抗告人之假扣押聲請，經核認事用法，尚有未合。抗
    告人抗告意旨，指摘原裁定不當，為有理由，爰由本院將原
    裁定廢棄，改自為裁定如主文第2、3項所示。
五、據上論結，本件抗告為有理由，應依民事訴訟法第492條、
    第95條、第78條，裁定如主文。
中    華    民    國    95    年    5    月    17     日
                  民事第四庭  審判長法  官  王惠一
                                    法  官  林永茂
                                    法  官  王浦傑
上為正本係照原本作成。
如不服本裁定，僅得於收受本裁定正本送達後10日內以適用法規
顯有錯誤為理由，向本院提出再抗告狀（須附繕本一份及繳納再
抗告裁判費新台幣1千元)，並經本院許可後始可再抗告於最高法
院。
中    華    民    國    95    年    5    月    17     日
                                    書記官  廖英琇
【附記】
民事訴訟法第495條之1第2項準用同法第466條之1第1、2項規定
：
I對於第二審判決上訴，上訴人應委任律師為訴訟代理人。但上
  訴人或其法定代理人具有律師資格者，不在此限。
II上訴人之配偶、三親等內之血親、二親等內之姻親，或上訴人
  為法人、中央或地方機關時，其所屬專任人員具有律師資格並
  經法院認為適當者，亦得為第三審訴訟代理人。
                                               K


司法院資訊處製作；財團法人民間司法改革基金會備份。
